臺灣士林地方法院民事判決　　　　　　　99年度訴字第1366號
原　　　告　賴清龍
被　　　告　永利建設事業股份有限公司
法定代理人　范正夫
　　　　　　范瑞珠
　　　　　　范王富子
　　　　　　楊蔡蓮
　　　　　　楊茂昇
訴訟代理人　林明輝律師
複　代理人　簡啟煜律師
上列當事人間債務人異議之訴事件，本院於中華民國100 年2 月
22日言詞辯論終結，判決如下：
    主  文
原告之訴駁回。
訴訟費用新臺幣壹萬柒仟貳佰拾陸元由原告負擔。
    事  實  及  理  由
一、依公司法第322 條規定，股份有限公司之清算，除公司法或
    章程另有規定或股東會另選清算人外，以董事為清算人，不
    能依此規定定清算人時，法院得因利害關係人之聲請，選派
    清算人。經查，被告永利建設事業股份有限公司於民國82年
    6 月8 日經臺北市政府撤銷登記，有被告公司變更登記事項
    卡在卷可稽（本院卷第26-27 頁），依據公司法第26-1條準
    用同法第24、25、26條規定，被告公司於經撤銷登記後，仍
    應進行清算，且於清算範圍內，視為尚未解散。次查，被告
    公司經撤銷登記後迄今尚未向法院聲報清算，有臺灣臺北地
    方法院99年12月2 日北院木民科貞字第0990007420號函可稽
    （本院卷第36頁），且被告公司章程亦無選任清算人之規定
    ，則依上開規定，自應以全體董事范正夫、范瑞珠、范王富
    子、楊蔡蓮、楊茂昇為清算人即本件之法定代理人，合先敘
    明。
二、按訴狀送達後，原告不得將原訴變更或追加他訴。但請求之
    基礎事實同一者，不在此限，民事訴訟法第255 條第1 項第
    2 款定有明文。本件原告起訴時訴之聲明為「鈞院99年度司
    執字第30973 號強制執行程序中關於按本金新臺幣（下同）
    232 萬6,335 元計算自民國80年6 月22日起至94年7 月5 日
    止年息百分之5 之利息部分應予撤銷。」，嗣於訴訟進行中
    ，變更聲明為「被告不得執臺灣臺東地方法院92年2 月6 日
    東院瑜民執玄1890字第5782號債權憑證所載，臺灣高等法院
    88年度上更(四)字第362 號民事確定判決其中關於『依本金23
    2 萬6,335 元計算、自80年6 月22日起至94年7 月5 日止按
    年息5 ％計算之利息部分』，對原告聲請強制執行。」，核
    其請求之基礎事實同一，揆諸前開規定，自應准許。
三、原告起訴主張：被告於99年7 月6 日執臺灣高等法院88年度
    上更(四)字第362 號民事確定判決（最高法院90年度台上字第
    36號）向鈞院聲請對賴玉琳之繼承人即原告賴清龍為強制執
    行，被告請求執行之金額為本金232 萬6,335 元及自80年6
    月22日起之利息，然利息之請求權時效為5 年，被告90年6
    月間第一次在臺灣臺東地方法院（下稱臺東地院）對原告執
    行，92年2 月6 日視為撤回而撤銷執行，之後，被告92年3
    月又向鈞院聲請強制執行，於97年12月30日經鈞院依強制執
    行法第95條第2 項視為撤回而結案，被告既撤回執行，其原
    來因執行而中斷之時效依民法第136 條規定，視為不中斷，
    因此，利息請求權逾5 年部分，均已罹於時效而消滅，原告
    屢次向被告請求減縮利息之執行，被告均置之不理，爰依強
    制執行法第14條第1 項規定，提起債務人異議之訴，被告就
    依本金232 萬6,335 元計算、自80年6 月22日起至94年7 月
    5 日止按年息5 ％計算之利息部分，不得對原告聲請強制執
    行等語。並聲明：被告不得執臺東地院92年2 月6 日東院瑜
    民執玄1890字第5782號債權憑證所載，臺灣高等法院88年度
    上更(四)字第362 號民事確定判決其中關於「依本金232 萬6,
    335 元計算、自80年6 月22日起至94年7 月5 日止按年息5
    ％計算之利息部分」，對原告聲請強制執行。
四、被告則以：民法第136 條第2 項所定「時效因聲請強制執行
    而中斷者，若撤回其聲請，…視為不中斷。」，並不包含強
    制執行法第95條第2 項所訂之「視為撤回」之情形，被告先
    於90年6 月間以臺灣高等法院88年上更(四)字第362 號民事確
    定判決（最高法院90年度台上字第36號）向臺東地院聲請強
    制執行，雖於92年2 月6 日因視為撤回而撤銷執行，然被告
    立即於92年3 月間另外查得原告之被繼承人賴玉琳之財產聲
    請鈞院強制執行，期間因原告等繼承人辦理繼承登記之故，
    致令聲請程序延宕，且因執行標的之土地上有具合法所有權
    之建物坐落其上，致雖一再減價仍無人願意承受或承買，最
    終遭鈞院依強制執行法第95條第2 項視為撤回聲請，嗣後被
    告復於99年7 月6 日再次向鈞院聲請強制執行，現仍由鈞院
    執行中。由前揭過程可知，被告不斷行使權利，聲請強制執
    行，聲請強制執行既為中斷時效之事由，且民法第136 條第
    2 項之「撤回」聲請，並不包含強制執行法第95條第2 項之
    「視為撤回」，而依民法第137 條第1 項規定時效於中斷之
    事由終止時，重行起算。被告於強制執行程序終結後均未逾
    5 年即再行聲請強制執行，則本件利息之請求應未逾5 年之
    時效云云資為抗辯，並聲明：原告之訴駁回。
五、本院之判斷：
  (一)經查，被告前於90年5 月29日執臺灣高等法院88年度上更(四)
    字第362 號民事確定判決（90年1 月11日確定）為執行名義
    ，向臺東地院聲請就被告之被繼承人賴玉琳所有坐落臺東縣
    太麻里秀山段969 地號土地為強制執行，經臺東地院於90年
    6 月7 日囑託查封登記，經減價至第三次拍賣，無人應買或
    承受，而進行特別拍賣程序，於公告特別拍賣三個月期間屆
    滿時，仍無人應買或承受，經依強制執行法第95條第2 項規
    定視為撤回，臺灣臺東地方法院遂於92年2 月6 日囑託塗銷
    查封登記，並發給被告東院瑜民執玄1890字第5782號債權憑
    證。被告復於93年7 月26日執前開債權憑證為執行名義，聲
    請對被告之被繼承人賴玉琳之遺產、坐落臺北市○○區○○
    段二小段164 、164-1 地號土地為強制執行，經本院民事執
    行處於93年7 月28日囑託查封登記，經減價至第三次拍賣，
    無人應買或承受，而進行特別拍賣程序，於公告特別拍賣三
    個月期間屆滿時，仍無人應買或承受，經依強制執行法第95
    條第2 項規定視為撤回，經本院於97年12月30日囑託塗銷查
    封登記。被告另於99年7 月6 日執前開債權憑證為執行名義
    ，聲請就坐落臺北市○○區○○段二小段164 、164-1 地號
    土地為強制執行，經本院以99年度司執字第30973 號執行事
    件受理在案等情，業據原告提出民事強制執行聲請狀、臺東
    地院函、本院執行命令影本各1 件為證，且經本院調閱臺東
    地院90年度執字第1890號執行卷宗、本院93年度執字第1431
    6 號執行卷宗核閱無訛，復為兩造所不爭執，應堪信為真正
    。
  (二)按利息、紅利、租金、贍養費、退職金及其他一年或不及一
    年之定期給付債權，其各期給付請求權，因5 年間不行使而
    消滅，又時效因開始執行行為而中斷者，若因權利人之聲請
    ，或法律上要件之欠缺而撤銷其執行處分時，視為不中斷。
    時效因聲請強制執行而中斷者，若撤回其聲請，或其聲請被
    駁回時，視為不中斷，民法第126 條、第136 條固定有明文
    。惟消滅時效，係請求權人如於一定期間，繼續不行使其請
    求權，則其請求權因時效之完成，而歸於消滅之制度，其主
    要在於尊重既成事實秩序，用以維持社會交易及其他法律關
    係之安全，而就「長期不行使權利」之「權利上之睡眠者」
    ，不予法律保護。而強制執行法第95條第2 項之設計，乃為
    恐拍賣程序無限制之進行，而擬制的使請求權人之聲請於經
    一定之拍賣次數而無人承受或承買後視為撤回，並非請求權
    人不行使權利所致，是民法第136 條第2 項「撤回」聲請者
    ，應不包含強制執行法第95條第2 項「視為撤回」之情形，
    始符合消滅時效制度設計之本意。查本件被告前於90年5 月
    29日即執臺灣高等法院88年度上更(四)字第362 號民事確定判
    決（90年1 月11日確定）為執行名義，向臺東地院聲請強制
    執行，並經臺東地院於90年6 月7 日囑託查封登記而開始執
    行行為，時效因而中斷，嗣雖因公告特別拍賣三個月期間屆
    滿無人應買或承受，依強制執行法第95條第2 項規定視為撤
    回，然此係因法律之擬制，並非基於被告之聲請，而臺東地
    院於92年2 月6 日囑託塗銷查封登記，並發給被告東院瑜民
    執玄1890字第5782號債權憑證，其所為執行處分即查封登記
    之撤銷並非因權利人之聲請或法律上要件之欠缺而撤銷，故
    時效於該期間應為中斷，應自該事由終止時即92年2 月6 日
    重新起算時效。嗣被告於93年7 月26日執前開債權憑證為執
    行名義，聲請強制執行，經本院民事執行處於93年7 月28日
    囑託查封登記而開始執行行為，嗣雖因公告特別拍賣三個月
    期間屆滿無人應買或承受，經依強制執行法第95條第2 項規
    定視為撤回，然此亦係因法律之擬制，而非基於被告之聲請
    ，且本院於97年12月30日囑託塗銷查封登記，此執行處分即
    查封登記之撤銷，亦非因權利人之聲請或法律上要件之欠缺
    而撤銷，故時效於該期間仍為中斷，應自該事由終止時即97
    年12月30日重新起算時效。是被告另於99年7 月6 日聲請強
    制執行，自未逾利息之5 年短期時效期間。從而，原告依據
    強制執行法第14條第1 項規定，請求判決被告不得執臺東地
    院92年2 月6 日東院瑜民執玄1890字第5782號債權憑證所載
    ，臺灣高等法院88年度上更(四)字第362 號民事確定判決其中
    關於「依本金232 萬6,335 元計算、自80年6 月22日起至94
    年7 月5 日止按年息5 ％計算之利息部分」，對原告聲請強
    制執行，為無理由，應予駁回。
六、本件為判決之基礎已臻明確，兩造其餘攻擊及防禦方法核與
    本件判決結果不生影響，爰不予一一論述，附此敘明。
七、本院依職權定本件訴訟費用額為1 萬7,236 元（第一審裁判
    費1萬7,236元），應由原告負擔。
八、訴訟費用負擔之依據：民事訴訟法第78條、第87條第1項。
中    華    民    國   100    年    3     月    4     日
                  民事第二庭  法  官  藍雅清
以上正本證明與原本無異。
如對本判決上訴，應於判決送達後20日內向本院提出上訴狀，若
委任律師提起上訴者，應一併繳納上訴審裁判費，否則本院得不
命補正逕行駁回上訴。
中    華    民    國   100    年    3     月    4     日
                              書記官  張純華